【裁判字號】    98,再易,134
【裁判日期】    990106
【裁判案由】    侵權行為損害賠償等
【裁判全文】
臺灣高等法院民事判決                 98年度再易字第134號
再審原告    甲○○
訴訟代理人  楊嘉中律師
再審被告    乙○○
上列當事人間侵權行為損害賠償事件，再審原告對於中華民國97
年5月30日本院97年度附民字第102號本院刑事附帶民事訴訟確定
判決，提起再審之訴，本院判決如下：
    主  文
再審之訴駁回。
再審訴訟費用由再審原告負擔。
   事實及理由
一、本件再審原告主張：本院97年度附民字第102號刑事附帶民
    事訴訟確定判決（下稱原確定判決）係以伊就同一事實，已
    於民國（下同）96年5月24日另案先向臺灣臺北地方法院（
    下稱台北地院）提起民事訴訟（下稱另案民事訴訟），違反
    一事不再理原則，予以駁回。惟該另案民事訴訟嗣經台北地
    院以96年度訴字第5845號判決駁回，經伊聲明不服提起上訴
    ，復經本院以96年度上字第1068號判決駁回確定（下稱另案
    民事訴訟確定判決）。可見原確定判決認定該案與另案民事
    訴訟確定判決係屬同一事件，而伊於98年10月7日收受另案
    民事訴訟確定判決，始知悉另案民事訴訟確定判決認定伊之
    侵權行為損害賠償請求權於96年5月24日起訴時，即已罹於2
    年之短期時效，顯見伊於97年5月20日提起原確定判決訴訟
    時，伊就另案民事訴訟已無侵權行為損害賠償請求權，則原
    確定判決認定伊起訴違反一事不再理原則，即屬有誤等情，
    爰依據民事訴訟法第496條第1項第11款之規定，提起本件再
    審之訴，聲明求為判決（1）原確定判決廢棄。（2）再審被
    告應給付再審原告新台幣（下同）89萬5,436元，及自97年5
    月20日起至清償日止，按年息百分之五計算之利息。（3）
    再審訴訟費用由再審被告負擔。
    再審被告因本件未行言詞辯論，致無其聲明及陳述可供記載
    。
二、惟按民事訴訟法第496條第1項第11款所規定為判決基礎之民
    事、刑事、行政訴訟判決及其他裁判或行政處分，依其後之
    確定裁判或行政處分已變更者，係指確定之本案判決以他訴
    訟之民事、刑事、行政訴訟判決及其他裁判或行政處分為判
    決基礎，而該民事、刑事、行政訴訟判決及其他裁判或行政
    處分，已因其後之確定裁判或行政處分而有所變更，結果使
    原確定判決之基礎發生動搖者而言（最高法院80年度台上字
    第2751號判決參照）。準此，必須變更前之裁判或行政處分
    ，經確定之本案判決援用為判決基礎，始有本款規定之適用
    。反之，如確定之本案判決並非以變更前之裁判或行政處分
    為其裁判基礎，而係依法院自行調查證據認定之事實，以為
    判斷，自不在本款規定適用之列（最高法院63年台上字第
    2313 號判例參照）。經查原確定判決係由法院自行認定上
    開兩訴係屬同一事件，再審原告違反一事不再理原則更行起
    訴，逕以判決駁回其訴確定，核其情形，原確定判決並未就
    再審原告所為之實體主張是否有理由，援用另案民事訴訟確
    定判決為判決基礎。從而再審原告主張原確定判決具有民事
    訴訟法第496條第1項第11款所規定之再審事由，顯不足取。
三、綜上所述，再審原告提起本件再審之訴為顯無再審理由，爰
    不經言詞辯論，逕以判決駁回之（最高法院44年台上字第
    566號判例參照）。
據上論結，本件再審之訴為顯無理由，依民事訴訟法第502條第2
項、第78條，判決如主文。
中    華    民    國    99    年    1     月    6     日
                     民事第六庭
                        審判長法  官  林鄉誠
                              法  官  楊豐卿
                              法  官  張  蘭
正本係照原本作成。
不得上訴。
中    華    民    國    99    年    1    月    7     日
                              書記官  黃麗玲

司法院資訊處製作；財團法人民間司法改革基金會備份。
